臺灣基隆地方法院民事判決
111年度訴字第357號
原      告  台新國際商業銀行股份有限公司

法定代理人  尚瑞強  
訴訟代理人  陳意婷  
被      告  劉麗瓊  

上列當事人間清償債務事件，本院於民國111年8月24日辯論終結
，判決如下：
    主      文
被告應於繼承被繼承人賴明煊之遺產範圍內給付原告新臺幣參萬
肆仟玖佰柒拾柒元，及自民國一百一十年九月八日起至清償日止
，按週年利率百分之十五計算之利息。
被告應於繼承被繼承人賴明煊之遺產範圍內給付原告新臺幣壹佰
參拾貳萬柒仟肆佰柒拾參元，及自民國一百一十年五月二十五日
起至清償日止，按週年利率百分之五點四九計算之利息，暨自民
國一百一十年六月二十五日起至清償日止，逾期在六個月以內者
，按上開利率百分之十，逾期超過六個月且在九個月以內者，按
上開利率百分之二十計算之違約金。
訴訟費用新臺幣壹萬肆仟伍佰陸拾參元由被告於繼承被繼承人賴
明煊之遺產範圍內負擔。
    事實及理由
一、本件原告為請求被告清償債務，前聲請本院對被告核發支付
    命令，因被告於法定期間內對原告聲請本院核發之民國111
    年度司促字第906號支付命令聲明異議，是依民事訴訟法第5
    19條第1項規定，上開支付命令即因被告異議而失效力，並
    應以原告所為核發支付命令之聲請視為起訴。
二、按訴狀送達後，原告不得將原訴變更或追加他訴，但請求之
    基礎事實同一者、擴張或減縮應受判決事項之聲明者，不在
    此限。民事訴訟法第255條第1項第2款、第3款定有明文。查
    原告本係請求：㈠被告應於繼承被繼承人賴明煊之遺產範圍
    內給付原告新臺幣（下同）37,826元，及其中34,977元自民
    國111年1月10日起至清償日止，按週年利率15%計算之利息
    ；㈡被告應於繼承被繼承人賴明煊之遺產範圍內給付原告1,3
    27,473元，及自110年5月24日起至清償日止，按週年利率5.
    49%計算之利息，暨自110年6月24日起至清償日止，逾期在
    六個月以內者，按上開利率10%，逾期超過六個月者，按上
    開利率20%計算之違約金，違約金每次違約狀態最高連續收
    取期數為九期（參見民事支付命令聲請狀）。嗣則更正其應
    受判決事項之聲明，求為判命：㈠被告應於繼承被繼承人賴
    明煊之遺產範圍內給付原告34,977元，及自110年9月8日起
    至清償日止，按週年利率15%計算之利息；㈡被告應於繼承被
    繼承人賴明煊之遺產範圍內給付原告1,327,473元，及自110
    年5月25日起至清償日止，按週年利率5.49%計算之利息，暨
    自110年6月25日起至清償日止，逾期在六個月以內者，按上
    開利率10%，逾期超過六個月且在九個月以內者，按上開利
    率20%計算之違約金（參見本院111年8月24日言詞辯論筆錄
    ）。核其更異，尚屬擴張或減縮應受判決事項之聲明，且其
    請求之基礎事實同一，合於上開規定，應予准許。
三、本件被告經合法通知，未於言詞辯論期日到場，核無民事訴
    訟法第386條各款所列情形，爰依民事訴訟法第385條第1項
    前段之規定，准原告之聲請，由其一造辯論而為判決。
四、原告主張：　　
  ㈠訴外人賴明煊（即被告之子；嗣於110年5月30日死亡）前向
    原告申辦信用卡使用，雙方約定，訴外人賴明煊持信用卡至
    特約商店簽帳消費，應於每月繳款截止日前，向原告清償帳
    款，或選擇以循環信用方式繳付最低應繳金額（即最低還款
    金額），並按約定利率計付循環信用利息。乃訴外人賴明煊
    持卡簽帳消費後，並未依約清償帳款，復於110年5月30日死
    亡，尚欠如主文第一項所示之本金、利息未償。
  ㈡訴外人賴明煊於109年8月21日，向原告申請信用貸款（非信
    用卡或現金卡借款），貸款額度為1,450,000元，雙方約定
    ，訴外人賴明煊應自109年8月24日起，以每月為1期，分84
    期攤還借款本息，利息按週年利率5.49%固定計算，倘有遲
    延還本、付息之情形，除喪失期限利益，逾期在六個月以內
    者，尚應按借款利率10%，逾期超過六個月者，則應按上開
    借款利率20%計付違約金，且每次違約狀態最高連續收取違
    約金之期數為九期。詎原告如數撥貸以後，訴外人賴明煊猶
    未全數清償，旋於110年5月30日死亡，尚欠如主文第二項所
    示之本金、利息、違約金未償。
  ㈢承前，被告為被繼承人賴明煊之法定繼承人，且未於法定期
    限內向管轄法院聲明拋棄繼承，是被告自應就被繼承人賴明
    煊之上揭債務，於繼承被繼承人賴明煊之遺產範圍內，對原
    告負清償之責。基此，原告乃本於消費借貸以及民法繼承之
    法律關係，起訴求為判決如主文第一、二項之所示。 
五、被告答辯：
  ㈠被告已向法院陳報遺產清冊，法院所訂申報債權期間尚未屆
    滿，故被告自難逕依原告主張而為給付。
  ㈡細繹訴外人賴明煊生前持有之信用卡帳單，截至110年12月7
    日為止，訴外人賴明煊所欠本金、利息、違約金，各為34,9
    77元、2,449元、1,200元，債務金額總計38,626元。然原告
    於111年4月27日寄發予被告之債權通知函，則就其債務金額
    載為40,141元，迨本件訴訟更就債務金額改為37,826元。是
    原告自應先就訴外人賴明煊生前簽帳所欠金額舉證其實。
  ㈢被告不知訴外人賴明煊有無申辦信用貸款，亦不曾聽聞賴明
    煊有何借錢急需，尤以「賴明煊不思尋求家人奧援反而轉向
    原告貸款」亦係令人匪思，故原告自應就其主張之消費借貸
    以及借貸物之交付，先負舉證證明之責。況被告曾以固有財
    產（非遺產），代訴外人賴明煊清償其中34,000元，是被告
    亦可自訴外人賴明煊之遺產取償34,000元。
  ㈣基上，爰聲明：原告之訴駁回。　　
六、本院判斷：　　
  ㈠原告主張訴外人賴明煊生前向原告申領信用卡使用，並與原
    告約定刷卡簽帳之清償方式與利息之計算方式，且訴外人賴
    明煊亦曾持原告核發之信用卡簽帳消費等情，以及訴外人賴
    明煊向原告貸款1,450,000元，並與原告約定分期攤還之清
    償方式與利息、違約金之計算方式等節，悉經原告提出與其
    主張相符之信用卡申請書（本院卷第17頁、第131頁、第179
    頁）、信用卡帳款自動轉帳付款授權聲明書（本院卷第133
    頁、第181頁）、信用卡會員約定條款（本院卷第19頁至第2
    7頁、第135頁至第143頁、第183頁至第191頁）、客戶帳務
    查詢列印紙本（本院卷第29頁）、信用卡發卡授權系統查詢
    資料印列紙本（本院卷第145頁、第193頁）、台新國際商業
    銀行信用貸款借據暨約定書（一次撥付本利攤還型專用；本
    院卷第31頁、第147頁、第195頁）、台新國際商業銀行貸款
    總約定書（一次撥付本利攤還型專用；本院卷第33頁、第14
    9頁、第197頁）、台新銀行信用貸款申請書（網銀版；本院
    卷第151頁、第199頁）、催收帳卡系統查詢資料印列紙本（
    本院卷第35頁、第153頁、第201頁）、客戶還款明細查詢列
    印紙本（本院卷第155頁至第159頁、第203頁至第207頁）、
    台幣存款歷史交易明細查詢（本院卷第209頁至第243頁）等
    件為證，經核無訛。又訴外人賴明煊業於110年5月30日死亡
    ，被告乃其法定繼承人，且未於法定期限內向管轄法院聲明
    拋棄繼承，亦有原告提出之賴明煊戶籍謄本暨其繼承系統表
    、全體繼承人戶籍謄本（本院卷第37頁至第47頁）、本院公
    示催告公告（本院卷第49頁）在卷可稽，並據本院職權向管
    轄法院（即本院家事庭）確認屬實（參見本院卷第81頁至第
    85頁）。
  ㈡被告雖稱原告應先舉證以明「賴明煊生前持卡簽帳所欠金額
    」，以及「賴明煊生前向原告貸款暨原告業已交付借貸款項
    （消費借貸物）」等利己事實。然查，原告業已提出前揭㈠
    所敘載之證據資料，合理佐證「賴明煊生前持原告核發之信
    用卡簽帳消費，並且授權原告以其申辦之信用卡代為繳款」
    ，以及「賴明煊生前向原告貸款並獲原告如數撥款（交付消
    費借貸物）」等利己主張；而參照被告提出之信用卡對帳單
    （即被證１；本院卷第91頁至第120頁），亦可知訴外人賴明
    煊所欠「循環信用本金總計34,977元」，其中包含賴明煊生
    前簽帳猶未清償之消費帳款（含信用卡各分期款），以及賴
    明煊生前授權信用卡扣款猶未清償之代繳金額（如所得稅）
    ，而「無」消費狀況不明或消費情節可疑之浮誇明細可指；
    且對照被告所執台新銀行帳戶明細查詢畫面（即被證４；本
    院卷第125頁至第126頁），亦明確可知「賴明煊曾於109年9
    月24日迄110年3月24日，按月清償原告20,830元」，而適可
    反徵「賴明煊生前貸款以及原告業已如數撥貸」等客觀事實
    。因信用卡消費對帳明細、台新銀行帳戶金流明細，俱屬金
    融機構行員於歷次信用卡帳務產生時，或借用人按月攤還借
    款本息時，本其業務製作電磁紀錄所列印而得之紙本資料，
    故該紙本所示內容，於兩造涉訟以前，原即係以「電磁紀錄
    之形式」而為存在，乃原告通常執行業務所製作之連續性紀
    錄無疑，客觀上並無造假可能且屬可信，由是以觀，原告主
    張賴明煊欠款未償乙情，自有所本並有根據，兼之被告不能
    提出「足可推翻原告主張」之適切反證，則回歸舉證責任分
    配之法理原則，本院自當逕認原告有關於賴明煊欠款未償之
    主張，俱屬真實並為可採。
  ㈢按消費借貸之借用人應於約定期限內，返還與借用物種類、
    品質、數量相同之物；遲延之債務，以支付金錢為標的者，
    債權人得請求依法定利率計算之遲延利息，但約定利率較高
    者，仍從其約定利率；約定利率，超過週年16%者，超過部
    分之約定，無效；當事人得約定債務人於債務不履行時，應
    支付違約金。自104年9月1日起，銀行辦理現金卡之利率或
    信用卡業務機構辦理信用卡之循環信用利率不得超過年利率
    15%。民法第478條前段、第233條第1項、第205條、第250條
    第1項、銀行法第47條之1第2項定有明文。又依民法第1148
    條第1項前段規定，繼承人自繼承開始時，除本法另有規定
    外，承受被繼承人財產上之一切權利、義務。承前㈠㈡所述，
    原告業已合理證明「賴明煊欠款未償」等利己事實，被告亦
    不能提出「足可推翻原告主張」之適切反證，則原告本於消
    費借貸以及繼承之法律關係，請求「未於法定期間向管轄法
    院聲明拋棄繼承」之被告，於繼承被繼承人賴明煊之遺產範
    圍內，給付如主文第一、二項所示，即有理由，應予准許。
    至被告雖稱其已向法院陳報遺產清冊，法院所訂申報債權期
    間尚未屆滿，故其自難逕依原告主張而為給付云云；然參酌
    民法第1181條、第1179條第1項第3款等規定，以及民法第11
    81條之立法沿革暨其立法理由（本條立法意旨，應在限制遺
    產管理人，而不在限制債權人或受遺贈人行使請求權，蓋清
    償債務及交付遺贈物，原為繼承人之義務），可知「公示催
    告期間內不得對任何債權人清償債務」之規定，係因催告期
    間屆滿以前，無從知悉是否尚有其他債權人或受遺贈人之存
    在，基於公平受償之原則，乃以公示催告使被繼承人之債權
    人及受遺贈人報明債權及為願受遺贈與否之聲明，而非限制
    債權人行使權利；因被告於繼承遺產之範圍內，負有清償賴
    明煊債務之法定義務，是原告依法行使權利，起訴請求被告
    於繼承被繼承人賴明煊之遺產範圍內，給付如主文第一、二
    項所示，自屬適法有據，被告謬執前詞而為抗辯，尚有誤會
    而非可取。
七、從而，原告本於消費借貸以及繼承之法律關係，求為判命被
    告給付如主文第一、二項所示，均有理由，應予准許。
八、本件事證已臻明確，兩造其餘主張、陳述及所提之證據暨攻
    擊防禦方法，經本院審酌後，認均與本件判決結果無影響，
    爰不一一論述。
九、訴訟費用由敗訴之被告於繼承賴明煊之遺產範圍內負擔。
中　　華　　民　　國　　111 　年　　8 　　月　　24　　日
                  民事庭法  官   王慧惠
以上正本係照原本作成。　　　　　　　　　   
對於本件判決如有不服，應於收受送達後20日內向本院提出上訴
書狀，敘述上訴之理由，上訴於臺灣高等法院，並按他造當事人
之人數附具繕本。如委任律師提起上訴者，應一併繳納上訴審裁
判費。
中　　華　　民　　國　　111 　年　　8 　　月　　24　　日
                        書記官   姚安儒